ACORDAO-COMPLETO-2576455

ACÓRDÃO 3540/2023 ATA 13/2023 - PRIMEIRA CÂMARA

VISTOS, relatados e discutidos estes autos de concessão de aposentadoria de Antonio Fortes Diniz, ex-servidor do INSS, submetido, para fins de registro, à apreciação do Tribunal de Contas da União.
ACORDAM os ministros do Tribunal de Contas da União, reunidos em sessão da 1ª Câmara, ante as razões expostas pelo relator e com fundamento nos arts. 71, inciso III, da Constituição Federal; 1º, inciso V, e 39, inciso II, da Lei 8.443/1992; e 260, § 4º, do Regimento Interno/TCU, em:
9.1. considerar legal o presente ato de concessão de aposentadoria, conferindo-lhe o respectivo registro;
9.2. comunicar esta decisão ao INSS e ao interessado.

Ato de aposentadoria emitido pelo Instituto Nacional do Seguro Social.

Primeira Câmara

Instituto Nacional do Seguro Social

3. Interessado: Antonio Fortes Diniz (XXX.050.393-XX)

13.1. Ministros presentes: Walton Alencar Rodrigues (Presidente), Benjamin Zymler, Jorge Oliveira (Relator) e Jhonatan de Jesus.
13.2. Ministro-Substituto presente: Weder de Oliveira.

JORGE OLIVEIRA

Examina-se, para fins de registro, o ato de aposentadoria de interesse de Antonio Fortes Diniz, emitido pelo Instituto Nacional do Seguro Social (INSS) .
2.	Instruindo o feito, a Unidade de Auditoria Especializada em Pessoal (AudPessoal) assim se manifestou no mérito (peças 5-6) :
"Exame das Constatações
9.	Ato: 88605/2018 - Inicial - Interessado (a) : ANTONIO FORTES DINIZ - CPF: XXX.050.393-XX
9.1.	Parecer do Controle Interno: considerar o ato Legal.
9.2.	Constatações e análises: 
9.2.1.	Houve o registro de pelo menos uma rubrica com 'Denominação para análise pelo TCU = Decisão judicial (16171 - DECISAO JUDICIAL TRANS JUG APO (Decisão judicial - Outros) - R$ 425,68) .
a.	Justificativa do Gestor de Pessoal: Não há. Verificação efetuada no âmbito do TCU.
b.	Análise do Controle Interno:  Não há. Verificação efetuada no âmbito do TCU.
c.	Análise da Equipe Técnica: Legal
	A decisão judicial que ampara o pagamento da rubrica judicial foi proferida no processo 971/1991, que tramitou no TRT da 16ª Região, a qual condenou o INSS a pagar as URPs de abril e maio/1988 e fevereiro/1989, nos percentuais de 16,19% (abril e maio/1988) e 26,05% (fevereiro/1989) .
	Apesar disso, o pagamento da referida rubrica judicial não está sendo realizado, conforme consulta ao contracheque do mês de fevereiro de 2022, anexado ao espelho do ato. Nesse sentido, pode-se aplicar o art. 6°, § 1°, da Resolução TCU 206/2007.
9.2.2.	Ato com anexo do tipo 'Sentença judicial' (RECLAMATORIA TRABALHISTA 1795) .
a.	Justificativa do Gestor de Pessoal: Não há. Verificação efetuada no âmbito do TCU.
b.	Análise do Controle Interno:  Não há. Verificação efetuada no âmbito do TCU.
c.	Análise da Equipe Técnica: Ilegal
	Jurisprudência do TCU ensina que tais valores pagos a título de URP já deveriam ter sido absorvidos pelos sucessivos planos de carreira em benefício de todas as carreiras do serviço público.
9.2.3.	Houve o registro de pelo menos uma rubrica com 'Denominação para análise pelo TCU = Vantagem de caráter pessoal (82107 - VPNI ART.62-A LEI 8112/90 - AP (Vantagem de caráter pessoal - VPNI art. 62-A Lei 8.112/90) - R$ 185,11) .
a.	Justificativa do Gestor de Pessoal: Não há. Verificação efetuada no âmbito do TCU.
b.	Análise do Controle Interno:  Não há. Verificação efetuada no âmbito do TCU.
c.	Análise da Equipe Técnica: Legal
	A concessão da vantagem de quintos ou décimos está em consonância com a jurisprudência deste Tribunal e os critérios das Leis 8.911/1994 e 9.624/1998 (os períodos anteriores a 8/4/1998 são suficientes para a incorporação da vantagem de quintos) .
 (...) 
PROPOSTA DE ENCAMINHAMENTO
11.	Ante o exposto, com fundamento no art. 71, inciso III, da Constituição Federal, no art. 1º, inciso V, e art. 39, incisos I e II, da Lei 8.443/1992, no art. 260 do Regimento Interno do Tribunal de Contas da União, propõe-se: 
11.1.	Considerar ILEGAL e recusar registro  do ato de Aposentadoria de ANTONIO FORTES DINIZ do quadro de pessoal do órgão/entidade Instituto Nacional do Seguro Social, com base nos arts. 71, inciso III, da Constituição Federal, 1º, inciso V, e 39, inciso II, da Lei 8.443/1992 e 260, § 1º, do Regimento Interno.
11.2.	Com fulcro no art. 262, caput, do Regimento Interno deste Tribunal, determinar ao órgão/entidade Instituto Nacional do Seguro Social que: 
11.2.1. informe o teor do acórdão que vier a ser prolatado, encaminhando ao TCU, no prazo de trinta dias, comprovante da data de ciência pelo (a) interessado (a) , nos termos do art. 4º, § 3º, da Resolução TCU 170/2004.
11.2.2. emita novo ato, livre da irregularidade ora apontada, em substituição  ao ato de Aposentadoria de ANTONIO FORTES DINIZ, submetendo-o à nova apreciação por este Tribunal, na forma do artigo 260, caput, também do Regimento.
11.2.3. dispense a devolução dos valores indevidamente recebidos de boa-fé até a data da ciência do órgão/entidade Instituto Nacional do Seguro Social, do acórdão que vier a ser proferido, com base no Enunciado 106 da Súmula da Jurisprudência do TCU.
11.2.4. promova a exclusão, no prazo 15 (quinze) dias, contados a partir da ciência desta deliberação, sujeitando-se a autoridade administrativa omissa à responsabilidade solidária, da rubrica apontada em face de manifesta ilegalidade, segundo entendimento pacífico do TCU, uma vez que a mesma já deveria ter sido absorvida pelos sucessivos planos de carreira."
3.	O Ministério Público junto ao TCU (MPTCU) , neste processo representado pelo Procurador Marinus Eduardo De Vries Marsico, aduziu o que segue (peça 7) :
"Trata-se da análise de ato de concessão de aposentadoria emitido pelo Instituto Nacional do Seguro Social. A Unidade Técnica propôs apreciar o ato em questão pela ilegalidade, em razão do pagamento de parcela referente a planos econômicos, sem que tivesse ocorrida a necessária absorção da rubrica pelos reajustes supervenientes ao provimento jurisdicional. Entretanto, em consulta ao extrato Siape à peça 5, pág. 5, verificamos que a parcela impugnada não mais está sendo paga, de forma que nenhuma irregularidade adicional subsiste. 
Desse modo, com as vênias de praxe por divergir da Unidade Técnica, opinamos pela legalidade do ato em exame. "
	É o relatório.

não há

PESSOAL. APOSENTADORIA. PARCELA DE URP DE 26,05% JÁ ABSORVIDA. APLICAÇÃO DO § 4º DO ART. 260 DO RITCU. LEGALIDADE DO ATO. REGISTRO.

APOSENTADORIA (APOS)

Aprecia-se ato de concessão de aposentadoria de Antonio Fortes Diniz, ex-servidor do INSS, submetido, para fins de registro, à apreciação do Tribunal de Contas da União.
A AudPessoal opinou pela ilegalidade do ato, em razão de nele constar parcela de valores pagos a título de URP, que já deveriam ter sido absorvidos pelos sucessivos planos de carreira em benefício de todas as carreiras do serviço público.
O MPTCU, por sua vez, informa que "em consulta ao extrato Siape à peça 5, pág. 5, verificamos que a parcela impugnada não mais está sendo paga, de forma que nenhuma irregularidade adicional subsiste".
Assiste razão ao Parquet.
Aplica-se ao caso o disposto no § 4º do art. 260 do Regimento Interno do TCU, segundo o qual: 
§ 4º Os atos que, a despeito de apresentarem algum tipo de inconsistência em sua versão submetida ao exame do Tribunal, não estiverem dando ensejo, no momento de sua apreciação, a pagamentos irregulares, serão considerados legais, para fins de registro, devendo ser consignada no julgamento a ressalva em relação à falha que deixou de existir.
Sendo assim, resta reconhecer a legalidade do ato, conferindo-lhe o devido registro. 
	Ante o exposto, VOTO pela adoção da minuta de Acórdão que submeto a este Colegiado.
TCU, Sala das Sessões, em 9 de maio de 2023.
JORGE OLIVEIRA 
Relator